【裁判字號】    99,交聲,304
【裁判日期】    990331
【裁判案由】    違反道路交通管理處罰條例聲明異議
【裁判全文】
臺灣士林地方法院交通事件裁定        99年度交聲字第304 號
    原處分機關  交通部公路總局臺北區監理所基隆監理站
    異  議  人
    即受處分人  甲○○
上列受處分人因違反道路交通管理處罰條例案件，對於交通部公
路總局臺北區監理所基隆監理站民國99年3 月17日所為之處分（
原處分案號：基監字第裁42-C00000000號）聲明異議，本院裁定
如下：
    主  文
原處分撤銷。
甲○○汽車駕駛人，駕駛汽車經測試檢定酒精濃度超過規定標準
，處罰鍰新臺幣壹萬元，並應接受道路交通安全講習。
    理  由
一、按汽車駕駛人，駕駛汽車經測試檢定有酒精濃度超過規定標
    準者，處新臺幣（下同）1 萬5 千元以上6 萬元以下罰鍰，
    並當場移置保管該汽車，及吊扣其駕駛執照1 年；又汽車駕
    駛人，有駕駛汽車經測試檢定有酒精濃度超過規定標準者，
    應接受道路交通安全講習，道路交通管理處罰條例第35條第
    1 項第1 款、第24條第1 項第2 款分別定有明文。次按道路
    交通管理處罰條例所稱之汽車，包括機器腳踏車，同條例第
    3 條第8 款亦有明文。再按違反道路交通管理處罰條例第35
    條第1 項第1 款事件，機器腳踏車駕駛人其吐氣所含酒精濃
    度超過每公升0.4 毫克以上未滿0.55毫克，期限內繳納罰鍰
    或到案聽候裁決者，處3 萬元罰鍰，亦為違反道路交通管理
    事件統一裁罰基準及處理細則第2 條第2 項之裁罰基準表所
    明定。
二、原處分意旨略以：本件異議人即受處分人甲○○於98年11月
    7 日21時44分許，騎乘車牌號碼UGJ-083 號輕型機車，在臺
    北縣汐止市○○○路與汐平路口處，經警攔停測試其呼氣所
    含酒精濃度達0.55mg/l，而舉發其有「酒後騎乘機車，經酒
    經測試值為0.55mg/l」之違規，異議人到案聽候裁決，經原
    處分機關審認結果，仍認異議人有上開違規情事，而依道路
    交通管理處罰條例第35條第1 項第1 款等規定，裁處異議人
    應吊扣其駕駛執照1 年，並施以道路交通安全講習等情，有
    卷附臺北縣政府警察局舉發違反道路交通管理事件通知單（
    北縣警交大字第C00000000 號）、交通部公路總局臺北區監
    理所基隆監理站違反道路交通管理事件裁決書（基監字第裁
    42-C00000000號）附卷可稽；
三、異議意旨略以：違規當日伊酒醉後係騎乘輕型機車，而非駕
    駛汽車違規，伊須職業駕照工作，如吊扣伊的職業汽車駕照
    ，將嚴重影響伊的生計，且伊業於99年3 月16日繳納法院判
    處之罰金2 萬元等語。
四、經查：
(一)、異議人甲○○於98年11月7 日21時44分許，騎乘車牌號碼UG
    J-083 號輕型機車，在臺北縣汐止市○○○路與汐平路口處
    ，經警攔停測試其呼氣所含酒精濃度達0.55mg/l之事實，為
    異議人所自承，並有異議人之呼氣酒精濃度檢測表1 紙在卷
    可考；且異議人因同一事實，亦涉犯刑法第185 條之3 之公
    共危險罪嫌，經臺灣士林地方法院檢察署檢察官以98年度偵
    字第15755 號聲請簡易判決處刑，經本院99年度士交簡字第
    28號簡易判決處拘役20日，如易科罰金，以1 千元折算1 日
    ，異議人業於99年3 月16日易科罰金執行完畢等情，有臺灣
    高等法院被告前案紀錄表在卷可參，是本件異議人酒後駕車
    之違規行為，堪以認定。
(二)、關於罰鍰及施以道路交通安全講習部分：
１、按94年2 月5 日公佈，95年2 月5 日施行之行政罰法第26條
    規定：「1 行為同時觸犯刑事法律及違反行政法上義務規定
    者，依刑事法律處罰之；但其行為應處以其他種類行政罰或
    得沒入之物而未經法院宣告沒收者，亦得裁處之。前項行為
    如經不起訴處分或為無罪、免訴、不受理、不付審理之裁判
    確定者，得依違反行政法上義務規定裁處之。」，即所謂1
    事不2 罰原則，探究其立法目的，無非以1 行為同時觸犯刑
    事法律及違反行政法上義務規定時，由於刑罰與行政罰同屬
    不法行為之制裁，而刑罰之懲罰作用較強，依刑事法律處罰
    即足資警惕，實無1 事2 罰再處行政罰之必要，但罰鍰以外
    之沒入或其他種類行政罰，因兼具維護公共秩序之作用，為
    達行政目的，行政機關仍得併予裁處。次按汽車駕駛人駕駛
    汽車經測試檢定酒精濃度超過規定標準，同時違反刑事法律
    ，經裁判確定處以罰金低於道路交通管理處罰條例第92條第
    3 項所訂最低罰鍰基準規定者，應依本條例裁決繳納不足最
    低罰鍰之部分，道路交通管理處罰條例第35條第8 項定有明
    文，核其性質，應屬行政罰法第26條第1 項之特別規定，從
    而異議人經依刑事法律處罰而判處罰金（包括得以易科罰金
    之拘役或有期徒刑），如未達道路交通管理處罰條例所定最
    低罰鍰基準規定者，仍須補繳不足最低罰鍰之部分。
２、查異議人酒後駕車之行為，如前述業經刑事法律處罰而易科
    罰金2 萬元，該酒後駕車之行為同時觸犯刑法及違反行政法
    上義務，基於1 事不2 罰之原則規定，裁處罰鍰部分固不應
    重複處罰，惟依前開道路交通管理處罰條例第35條第8 項規
    定，異議人依刑事法律處罰之金額2 萬元，仍低於其違反道
    路交通管理處罰條例第35條第1 項第1 款暨違反道路交通管
    理事件統一裁罰基準表規定之最低罰鍰金額即3 萬元，是自
    應裁處異議人應繳納其不足最低罰鍰金額之部分即1 萬元；
    另依道路交通管理處罰條例第24條第1 項第2 款規定，應施
    以道路交通安全講習，因屬於其他種類行政罰，仍應併予處
    罰。
(三)、關於吊扣駕駛執照1 年部分：
１、按汽車駕駛人，因違反本條例及道路交通安全規則之規定，
    受吊銷駕駛執照處分時，吊銷其持有各級車類之駕駛執照，
    為道路交通管理處罰條例第68條所明定，而此規定係於94年
    12月14日修正公佈，並於95年3 月1 日施行，而修正前之道
    路交通管理處罰條例第68條則係規定「汽車駕駛人，因違反
    本條例及道路交通安全規則之規定，受吊扣或吊銷駕駛執照
    處分時，吊扣或吊銷其持有各級車類之駕駛執照」，其修法
    意旨，係以「原條文將違規駕駛人所持有之各級車類駕駛執
    照一併吊扣或吊銷，失之過酷，影響人民工作及生活甚鉅」
    為由，而刪除吊扣駕駛人駕駛執照時，應吊扣駕駛人持有各
    級車類駕駛執照之規定（詳立法院公報第94卷第70期第13 6
    頁至第138 頁之院會紀錄暨修正道路交通管理處罰條例第68
    條之立法理由），是依現行道路交通管理處罰條例，已無得
    吊扣駕駛人所持有他級駕駛執照之依據存在，從而，於為吊
    扣駕駛人駕駛執照之處分時，自僅得吊扣駕駛人違規時所駕
    駛該級車類之駕駛執照，以限制其繼續駕駛該級車類行駛道
    路之權利，若駕駛人並無該級車類之駕駛執照，或雖曾持有
    該級車類之駕駛執照，然該駕駛執照業經吊銷、吊扣，即無
    從再執行吊扣該級車類駕駛執照之處分（臺灣高等法院暨所
    屬法院97年法律座談會刑事類提案第40號研討結果亦同此見
    解）。
２、查異議人於本件交通違規時，僅持有職業聯結車駕駛執照，
    並無輕型機車駕駛執照，有異議人之汽、機車駕照基本資料
    各1 紙在卷可憑。異議人雖依道路交通安全規則第61條第1
    項第1 款規定而得合法駕駛輕型機車，但異議人當時係駕駛
    輕型機車違規，依法所受之處分，應限制其駕駛輕型機車之
    權利，揆諸前揭說明，應吊扣輕型機車之駕駛執照，始符合
    修正後道路交通管理處罰條例第68條規定之意旨，自無從逕
    處以吊扣職業聯結車駕駛執照之處分；至如此處置方式，雖
    可能產生因異議人實際並未持有其違規時所駕車級即輕型機
    車之駕駛執照，致無從執行吊扣駕駛執照之處分，惟此漏洞
    乃立法政策之問題，尚不得為達行政目的，而恣意為法律所
    未規定之裁罰處分，併為敘明。
五、綜上所述，異議人確有酒後駕車之違規行為，並業經刑事法
    律處罰，惟原處分未依前揭說明裁處異議人繳納不足最低行
    政罰鍰之差額，及逕予吊扣異議人持有之職業聯結車駕駛執
    照部分，均有未洽；又因本件為1 交通違規行為，裁處罰鍰
    、吊扣駕駛執照及道路安全講習部分，無從區分，是自應由
    本院將原處分撤銷，自為裁罰如主文第2 項所示，以期適法
    。
六、據上論斷，應依道路交通案件處理辦法第20條前段，裁定如
    主文。
中    華    民    國    99    年    3     月    31    日
                        交通法庭法  官  孫  曉  青
上正本證明與原本無異。
如不服本裁定，應於送達後5日內向本院提出抗告狀。
                                書記官  林  蔚  菁
中    華    民    國    99    年    3     月    31    日

司法院資訊處製作；財團法人民間司法改革基金會備份。
